臺灣高等法院刑事裁定
111年度聲字第1065號
聲  請  人  
即  被  告  GHEORGHE BARBU



                            （現於內政部移民署北區事務大隊宜蘭收容所收容中）
送達代收人  方家俊
上列聲請人即被告因偽造有價證券等案件（本院110年度重上更
二字第12號），聲請發還扣押物，本院裁定如下：
    主  文
本院一一０年度重上更二字第一二號案件所扣案如附表所示之物
，准予發還GHEORGHE BARBU。
    理  由
一、聲請意旨略以：聲請人即被告GHEORGHE BARBU（下稱被告）
    因偽造有價證券等案件，被告如附表所示之護照經扣押在案
    ，然被告業經判決確定，且服刑期滿，目前由內政部移民署
    北區事務大隊宜蘭收容所收容中，將於民國111年4月2日搭
    乘班機遭驅逐出境，附表所示之物未經歷審法院諭知沒收，
    亦非屬違禁物，懇請依刑事訴訟法第317條第1項規定，准予
    發還等語。
二、按可為證據或得沒收之物，得扣押之；扣押物若無留存之必
    要者，不待案件終結，應以法院之裁定或檢察官命令發還之
    ，其係贓物而無第三人主張權利者，應發還被害人；扣押物
    未經諭知沒收者，應即發還，但上訴期間內或上訴中遇有必
    要情形，得繼續扣押之，刑事訴訟法第133條第1項、第142
    條、第317條定有明文。所謂扣押物無留存必要，指非得沒
    收且無留作證據必要之物，始得依前開規定發還。至已扣押
    之物是否有繼續扣押之必要或應予發還，事實審法院得本於
    職權依審判之需要及訴訟之程度，妥適裁量（最高法院106
    年度台抗字第427號、第881號裁定意旨參照）。
三、經查：
  ㈠被告因偽造有價證券等案件，其如附表所示之護照於偵查中
    經扣案保管，有該訊問筆錄1份、臺灣臺北地方法院105年7
    月18日北院隆刑交105偵聲100字第1050009101號函1紙、臺
    灣臺北地方檢察署收受贓證物品清單1份、本院刑事紀錄科
    借調贓證物品條1紙及護照影本1份（見本院卷第3至21、139
    至146頁）在卷可參，經檢察官提起公訴後，前經本院以107
    年度上更一字第69號案件審理後判決被告應執行有期徒刑3
    年6月，並於刑之執行完畢或赦免後，驅逐出境確定在案，
    合先敘明。
  ㈡被告遭扣案如附表所示護照1本，本院前審（107年度上更一
    字第69號）判決或本院110年度重上更二第12號判決均未將
    之諭知沒收，有上開判決書各1份（本院前審判決書理由柒
    部分第44至47頁，見本院卷第82至85頁，本院判決書理由陸
    部分，見本院卷第133至136頁）在卷可按，因該護照非證明
    本案目前待審理部分犯罪事實之證據，亦非違禁物、預備或
    供犯本案所用或因本案犯罪所得之物，且上揭判決並未為追
    徵價額之諭知，尚無保全追徵之問題，揆諸上開說明，應無
    留存之必要，是被告聲請發還，為有理由，應予准許。
據上論斷，依刑事訴訟法第142條第1項，裁定如主文。
中　　華　　民　　國　　111 　年　　3 　　月　　28　　日
                  刑事第十二庭  審判長法　官  陳如玲
                                      法　官  魏俊明
                                      法　官  蔡如惠
以上正本證明與原本無異。
如不服本裁定，應於收受送達後五日內向本院提出抗告狀。
                                      書記官  宗志強
中　　華　　民　　國　　111 　年　　3 　　月　　28　　日
附表：
扣案物品 數量 備註 GHEORGHE BARBU 之羅馬尼亞護照 1本 本院106年保字第392號